【裁判字號】    97,簡上,1469
【裁判日期】    980318
【裁判案由】    詐欺
【裁判全文】
臺灣板橋地方法院刑事判決            97年度簡上字第1469號
上  訴  人  臺灣板橋地方法院檢察署檢察官
上  訴  人
即  被  告  丙○○
上列上訴人因被告詐欺案件，不服本院中華民國97年11月12日97
年度簡字第9044號第一審判決（聲請簡易判決處刑案號：97年度
偵字第25801 號），提起上訴及臺灣板橋地方法院檢察署檢察官
移送併辦（97年度偵字第33507 號），本院管轄第二審之合議庭
，判決如下：
    主    文
原判決撤銷。
丙○○幫助意圖為自己不法之所有，以詐術使人將本人之物交付
，處有期徒刑肆月，如易科罰金，以新臺幣壹仟元折算壹日。
    事    實
一、丙○○雖得預見提供金融機構帳戶之金融卡、密碼予不明人
    士使用，足以幫助他人提領獲取詐欺犯罪所得，竟仍不違背
    其本意，基於幫助詐欺之不確定故意，於民國九十七年八月
    十七日前某日，在不詳地點，將其所開立第一商業銀行三重
    埔分行帳號00000000000號帳戶（下稱第一商銀
    帳戶）、臺北富邦商業銀行正義分行帳號00000000
    0000號帳戶（下稱臺北富邦商銀帳戶）之金融卡、密碼
    等資料交予真實姓名年籍不詳之人，嗣某詐騙集團成年成員
    於取得該等資料後，即基於意圖為自己不法所有之犯意，而
    為下列犯行：
（一）於九十七年八月十七日下午三時許，撥打丁○○之電話，
      佯稱其網路購物付款有誤，需至自動櫃員機操作以取消分
      期付款云云，致丁○○陷於錯誤，旋於同日下午三時三十
      六分，至臺北縣板橋市○○路○段一○七號，陸續操作第
      一銀行裝設在該處之自動櫃員機，而誤為轉帳共新臺幣（
      下同）五萬八千元入丙○○上揭第一商銀帳戶，並隨即遭
      該詐騙集團成員領取。
（二）於九十七年八月十七日下午四時許，撥打甲○○之電話，
      佯稱其網路購物因作業有誤，需至自動櫃員機操作以取消
      分期付款云云，使甲○○陷於錯誤，於同年八月十八日凌
      晨零時五十二分許，至臺北富邦商業銀行豐原分行，操作
      裝設在該處之自動櫃員機，而誤為轉帳十萬元至丙○○前
      揭臺北富邦商銀帳戶，並隨即遭該詐騙集團成員領取。
（三）於九十七年八月十七日下午二時十三分許，撥打乙○○之
      電話，佯稱其網路購物付款有誤，需至自動櫃員機操作更
      正云云，使乙○○陷於錯誤，旋於同日下午三時五十六分
      許，前往臺南縣永康市○○○路第一銀行，操作裝設在該
      處之自動存款機，存款一萬元入丙○○之前揭第一商銀帳
      戶，並隨即遭該詐騙集團成員領取。
二、嗣因丁○○、甲○○、乙○○事後發覺有異，經報警處理而
    循線偵悉上情。
三、案經臺北縣政府警察局三重分局報告臺灣板橋地方法院檢察
    署檢察官偵查後聲請簡易判決處刑暨移送併辦。
    理    由
一、本件認定事實所引用之卷證資料，並無證據證明係公務員違
    背法定程序所取得，且檢察官、被告於本院準備程序時均表
    示同意作為證據，且迄至言詞辯論終結前亦未再聲明異議，
    依刑事訴訟法第一百五十九條之五第一項之規定及第一百五
    十八條之四反面解釋，本件認定事實所引用之證據縱屬傳聞
    證據，亦均有證據能力。
二、訊據被告丙○○固坦承開立上開帳戶，且有前揭款項轉入等
    情，惟矢口否認幫助詐欺取財犯行，辯稱：其於九十七年八
    月二十日始發現遺失上開帳戶之金融卡，並未將上開帳戶交
    予他人，且其有固定工作及收入，沒有必要將帳戶交付他人
    為詐欺行為云云。惟查：
（一）被害人丁○○、甲○○、乙○○因誤信詐欺集團成員所稱
      其網路購物訂單有誤，需至自動櫃員機操作更正、取消分
      期付款動作云云，而分別依該詐欺集團成員之指示於前揭
      時、地，先後將款項匯入被告之上開帳戶，旋即經提領一
      空等情，業據上開被害人於警詢時指述綦詳，並有被告前
      揭第一商銀、臺北富邦商銀存摺影本、開戶資料、交易明
      細表各一份、自動櫃員機交易明細表五紙在卷可佐，是前
      開被害人確有因遭詐騙而轉帳匯款至被告之上開帳戶內之
      事實自堪認定。
（二）按一般人欲使用晶片金融卡領取款項者，須於金融機構所
      設置之自動櫃員機依指令操作，並輸入正確之密碼，方可
      順利提領款項，若非經帳戶所有人同意，或授權並告知提
      款卡密碼，以現今晶片卡至少有六位以上密碼，而每位由
      ○至九，其有○○○○○○至九九九九九九等多種組合之
      設定，且使用人所輸入密碼之次數僅以三次為限，否則該
      金融卡即被鎖卡無法使用，因此單純持有金融卡之人，如
      欲隨機輸入正確號碼而成功提領款項之機率，實屬低微，
      被告之存摺及金融卡縱屬遺失，然拾得人欲持之提領款項
      實非易事；縱如被告所辯：有將六位密碼中之四個數字分
      別寫在金融卡四個角落云云，然欲輸入該四碼與另二不詳
      號碼之正確順序，其機率仍微乎其微。再者，被告為五十
      六歲之成年男子，在社會工作經驗多年，當知金融卡密碼
      須防他人知悉以維自身帳戶內財產安全，竟將密碼寫於金
      融卡上，顯屬有疑，況被告於檢察官偵訊及本院審理中均
      能明確供述六位數正確密碼無誤，益見其並無將密碼抄寫
      在金融卡上之必要，被告前開辯解，自難採信。又詐騙集
      團利用人頭帳戶供作提領詐騙他人所得款項，當無可能利
      用他人「遺失」或「遭竊」之帳戶，而甘冒該帳戶隨時可
      能遭掛失止付之風險，是被告辯稱上開帳戶之金融卡係因
      遺失而遭人冒用云云，洵無足取。
（三）金融帳戶事關個人財產權益之保障，其專有性甚高，一般
      人均有妥為保管及防止他人任意使用之認識，而詐騙集團
      利用他人帳戶從事詐欺取財之方式，早為傳播媒體廣為報
      導，衡諸被告乃具有相當之智識程度與社會經驗之人，應
      可預見將金融卡及密碼交付他人，有幫助犯罪集團為詐欺
      取財犯行之可能，仍貿然為之，其有幫助詐欺之未必故意
      亦明。
三、從而，本案事證已臻明確，被告犯行洵堪認定，自應依法論
    科。
四、按刑法上之幫助犯，係對於犯罪與正犯有共同之認識，而以
    幫助之意思，對於正犯資以助力，而未參與實施犯罪之行為
    者而言（最高法院七十五年度台上字第一五○九號、八十八
    年度台上字第一二七○號判決參照）。本件被告將其申請開
    立金融帳戶之金融卡、密碼交予不詳之人轉供詐欺集團使用
    ，使該詐欺集團作為對被害人等實施詐欺取財犯罪之取款工
    具，顯係基於幫助他人實施詐欺取財犯罪之犯意，且所為提
    供金融帳戶之行為，亦屬刑法詐欺罪構成要件以外之行為。
    是核被告所為，應係犯刑法第三十條第一項、第三百三十九
    條第一項之幫助詐欺取財罪，爰依刑法第三十條第二項規定
    按正犯之刑減輕之。被告一次提供上開二帳戶幫助他人不法
    使用，屬單一行為，又被告以一提供帳戶之行為，使得詐欺
    集團分別詐騙被害人丁○○、甲○○、乙○○三人之財物，
    而幫助正犯遂行上開三個相同罪名，為同種想像競合犯，應
    依刑法第五十五條規定論以一幫助詐欺罪。檢察官聲請簡易
    判決處刑意旨雖漏未論及被害人乙○○同遭不明人士詐騙，
    因而將款項存入被告所提供上開第一商銀帳戶之部分，惟該
    部分與聲請簡易判決處刑書所記載之犯罪事實，既具有前開
    想像競合犯之裁判上一罪關係，並經檢察官函請移送本院併
    辦（臺灣板橋地方法院檢察署九十七年度偵字第三三五○七
    號），而為聲請簡易判決處刑效力所及，基於審判不可分之
    原則，本院自得併予論究。本案經原審詳察後，以被告罪證
    明確，予以論罪科刑，固非無見，而被告提起上訴否認犯罪
    ，亦非有理；然原審判決後，經檢察官上訴再移送併案之被
    告同犯幫助詐欺取財部分，原審未及審認，尚有未當，故檢
    察官依此上訴認原判決未及審酌併案事實，乃有理由，應由
    本院管轄之第二審合議庭將原判決撤銷改判。爰審酌被告提
    供個人金融帳戶轉供詐欺集團不法使用，助長他人犯罪，增
    加被害人尋求救濟及治安機關查緝犯罪之困難，危害被害人
    財產安全及社會治安，及犯罪後否認犯行之態度等一切情狀
    ，量處如主文所示之刑，並諭知如易科罰金之折算標準，以
    資懲儆。
據上論斷，應依刑事訴訟法第四百五十五條之一第一項、第三項
、第三百六十九條第一項前段、第三百六十四條、第二百九十九
條第一項前段，刑法第三十條、第三百三十九條第一項、第五十
五條、第四十一條第一項前段，刑法施行法第一條之一，判決如
主文。
本案經檢察官謝岳龍到庭執行職務。
中    華    民    國    98    年    3     月    18    日
              刑事第十一庭    審判長法  官  陳  鴻  清
                                    法  官  朱  嘉  川
                                    法  官  劉  安  榕
上列正本證明與原本無異。
本件不得上訴。
                                    書記官  陳  盈  真
中    華    民    國    98    年    3     月    18    日
附錄本案論罪科刑法條全文：
刑法第339 條
意圖為自己或第三人不法之所有，以詐術使人將本人或第三人之
物交付者，處5 年以下有期徒刑、拘役或科或併科1 千元以下罰
金。
以前項方法得財產上不法之利益或使第三人得之者，亦同。
前2 項之未遂犯罰之。


司法院資訊處製作；財團法人民間司法改革基金會備份。
